【裁判字號】    99,訴,1018
【裁判日期】    990819
【裁判案由】    損害賠償
【裁判全文】
臺灣高雄地方法院民事判決              99年度訴字第1018號
原      告  甲○○
訴訟代理人  柳聰賢律師
被      告  乙○○
上列當事人間因刑事附帶民事訴訟請求損害賠償事件，經本院刑
事庭以99年度附民字第109 號移送前來，本院於民國99年8 月5
日言詞辯論終結，判決如下：
    主      文
被告應給付原告新臺幣捌萬參仟陸佰參拾伍元，及自民國九十九
年三月十三日起至清償日止，按年息百分之五計算之利息。
原告其餘之訴駁回。
訴訟費用由被告負擔二十五分之二，其餘由原告負擔。
本判決第一項得假執行。
原告其餘假執行之聲請駁回。
    事實及理由
一、原告主張：被告於民國98年6 月20日下午4 時許，駕車行經
    高雄縣旗山鎮○○路57號前，以「尪仔添」（台語）之不尊
    重語氣叫喚原告，雙方因而發生口角，詎被告於離去時猶有
    不甘，旋即駕車返回上址，並下車出手將原告推倒在地，以
    腳踹原告背部（下稱系爭事故），致原告受有背部挫傷、第
    2 腰椎輕微壓迫性骨折等傷害（下稱系爭傷害）。原告因此
    支出醫療費新台幣（下同）3,635 元，及自98年6 月20日起
    至98年7 月20日止，按每日2,000 元計算之看護費6 萬元，
    並受有精神上損害100 萬元，合計受損害1,063,635 元。為
    此爰依民法第184 條第1 項、第193 條第1 項及第195 條第
    1 項規定，提起本件訴訟等情。並聲明：(一)被告應給付原告
    1,063,635 元，及自起訴狀繕本送達翌日起至清償日止，按
    年息5%計算之利息。(二)願供擔保，請准宣告假執行。
二、被告則以：其於98年6 月20日雖曾與原告口角爭執，原告復
    因伊上前與之大聲理論，而在往後退卻之際，撞及拜拜用的
    跪墊，並跌坐其上，致感身體不適，然伊既未出手推原告，
    亦未以腳踹原告，自與原告所受系爭傷害無涉。縱原告請求
    為有理由，亦未能舉證證明有何受看護必要，其主張之精神
    慰撫金亦有過高，應予酌減等語置辯。並聲明：原告之訴駁
    回。
三、兩造不爭執事項如下：
  (一)被告因涉嫌於98年6 月20日下午4 時許，在高雄縣旗山鎮○
    ○路57號毆打原告成傷，經本院刑事庭以99年度易字第46號
    （下稱99易字46號）判決判處有期徒刑3 月，被告不服提起
    上訴，經台灣高等法院高雄分院（下稱高雄高分院）以99年
    度上易字第451 號判決駁回上訴確定。
  (二)原告於98年6月20日受有系爭傷害。
  (三)被告曾於98年6 月20日下午4 時許駕車行經高雄縣旗山鎮○
    ○路57號。
  (四)原告因系爭傷害已支出必要醫療費3,635元。
四、本件爭點為：(一)原告是否因遭被告毆打，而受有系爭傷害？
    (二)原告因系爭傷害有無受看護之必要？若有，需費若干？(三)
    原告請求被告給付精神慰撫金100 萬元，是否過高？以若干
    為適當？茲分述如下：
  (一)原告是否因遭被告毆打，而受有系爭傷害？
  1.按因故意或過失不法侵害他人之權利者，負損害賠償責任。
    民法第184 條第1 項前段定有明文。又所謂故意係指行為人
    對於構成侵權行為之事實，明知並有意使其發生或預見其發
    生，而其發生並不違背其本意而言。
  2.原告主張遭被告推倒在地，並以腳踹傷等情，被告否認有何
    出手推打或腳踹原告情事，辯稱：原告係在兩造口角爭論中
    ，不慎撞到拜拜用的跪墊而跌倒云云。經查：
  (1)證人即目擊者柯金枝則證稱：原告騎乘機車適在伊住家前停
    下來，被告開車經過即打開車窗，連續以「尪仔添」叫喚原
    告兩次，原告則以「你是在哭爸」（台語）回應，被告旋即
    駕車返回，並下車進入伊住處，質問原告為何罵他「哭爸」
    ，復揚言要讓原告死，又以拳腳打傷原告，伊因要阻攔被告
    毆打原告，而遭被告推倒受傷（見台灣高雄地方法院檢察署
    98年度偵字第27839 號傷害案件警卷，下稱警卷第9 頁）等
    語，被告在本院刑事審查庭中亦具狀自承，其於事發當日因
    原告口出惡言，致「忍無可忍，怒而還擊」等情在卷（見本
    院98年度審易字第2644號卷，下稱刑審卷第24頁），足認被
    告於事發當日確有動手推打原告情事。原告另主張被告除動
    手推打外，更以腳踹其背部成傷乙節，依義大醫療財團法人
    義大醫院（下稱義大醫院）急診病歷記載，原告於98年6 月
    20日下午5 時23分許，經家人陪同到院就醫時，向醫護人員
    陳稱，因遭人推倒，撞到桌子，致腰、背疼痛（見本院卷第
    57頁）等語，可知原告所受背部疼痛之傷害，乃因遭被告推
    打所致，非被告以腳踹傷。參諸原告出生於17年6 月，事發
    時為81歲之人，年高體弱；被告出生於57年12月，事發時為
    41歲之人，壯年體健以觀，被告衡情非不能預見其推打將致
    原告成傷之結果，卻仍為之，揆諸前引規定及說明，被告確
    有故意推打原告，致原告身體健康受損之侵權情事。
  (2)被告辯稱兩造於事發當時，僅生口角爭執，並無肢體衝突云
    云，雖據證人張玉枝於刑事案件審理中證稱：兩造在中洲路
    發生口角，很多人在圍觀，伊亦趨前觀看，伊看到兩造對罵
    完之後就離開了，並未看到原告如何跌倒，亦未看到原告如
    何如何離開現場（見99易字46號卷第60頁）等語，惟由前開
    證詞可知張玉枝並未全程目擊事發經過，被告亦自承：證人
    張玉枝所述係伊第一次與原告對罵的情形，之後伊開車返回
    這一段，張玉枝沒有看到（見99易字46號卷第68頁）等語，
    是以僅憑張玉枝之片段陳述，自難引為對被告有利之判斷，
    被告復未能提出其他反證以實其說，其辯解因乏證據證明，
    難予採信。
  (3)被告另辯稱原告所受傷害非伊推打所致云云。惟原告於98年
    6 月20日兩造發生肢體衝突後，即因身體不適前往義大醫院
    就診，經診斷受有背部挫傷、第2 腰椎輕微壓迫性骨折之傷
    害；嗣於98年6 月22日仍感到不適，而前往高雄榮民總醫院
    （下稱高雄榮總）就診，由X 光攝影檢查報告顯示其第1 至
    第3 腰椎均有受壓迫情形，經診斷為下背部鈍挫傷；然而原
    告因腰痛情況未為緩解，遂自98年7 月2 日起至98年8 月30
    日止，再前往重仁骨科醫院（下稱重仁骨科）就診，經診斷
    為第1 、3 腰椎壓迫性骨折等情，有各該醫院診斷證明書、
    義大醫院病歷、高雄榮總病歷暨X 光攝影檢查報告、重仁骨
    科病歷在卷可稽（見附民卷第5 至7 頁，本院卷第57頁、第
    28至35頁、第36至40頁），足認原告所受系爭傷害乃肇因於
    98年6 月20日兩造間之肢體衝突，被告前開辯稱與證據不符
    ，尚非可採。
  3.綜上，被告於98年6 月20日下午4 時許，在高雄縣旗山鎮○
    ○路57號確有故意毆打原告成傷之行為，揆諸前引規定，被
    告對原告因此所受損害，自應負賠償之責。
  (二)原告因系爭傷害有無受看護之必要？若有，需費若干？
  1.按不法侵害他人之身體或健康者，對於被害人因此喪失或減
    少勞動能力或增加生活上之需要時，應負損害賠償責任。民
    法第193 條第1 項定有明文。又前條規定所謂「增加生活上
    之需要」，係指被害以前無此需要，因受侵害始有支付此費
    用之需要而言。是以原告因身體受不法侵害，需人看護或因
    此增加生活上需要之費用，仍應以必要者為限，合先敘明。
  2.原告主張因受系爭傷害，自98年6 月20日起至98年7 月20日
    止，須受全日看護等情，被告否認之，辯稱：伊於事發後5
    日曾見原告騎機車外出，行動自如等語。經查，依義大醫院
    病歷記載，原告於98年6 月20日經急診施以藥物治療後，因
    腰痛情形已經改善，而於同日下午6 時53分出院（見本院卷
    第61頁）；再依高雄榮總病歷記載，原告於98年6 月22日下
    午1 時20分經急診施以藥劑注射治療後，已於同日下午2 時
    離院，醫囑應多休息（見本院卷第33頁背面、第32頁背面）
    ；又依重仁骨科病歷記載，原告自98年7 月2 日起至98年8
    月30日止共前往門診6 次，每次均施以藥物治療（見本院卷
    第36至39頁）等情，均未提及原告因系爭傷害有何須受全日
    看護情事，原告復未提出其他積極證據以實其說，僅憑其片
    面陳述，尚難認原告有何受全日看護之必要，原告前開主張
    因乏證據證明，難予採信。故原告請求被告給付自98年6 月
    20日起至同年7 月20日止，按每日2,000 元計算之全日看護
    費6萬元（即2,000×30=60,000），係屬無據，不得准許。
  3.至於原告因系爭傷害，而有支出醫療費用3,635 元之必要乙
    節，為兩造所不爭執，已如前述，揆諸前引規定，此項費用
    亦屬原告因身體受不法侵害所增加生活上之需要，原告請求
    被告賠償醫療費用3,635 元，自屬有據，附此敘明。
  (三)原告請求被告給付精神慰撫金100 萬元，是否過高？以若干
    為適當？
  1.按慰藉金之多寡，應斟酌雙方之身分、地位、資力與加害之
    程度及其他各種情形核定相當之數額；其金額是否相當，自
    應依實際加害情形與被害人所受之痛苦及雙方之身分、地位
    、經濟狀況等關係決定之，有最高法院85年台上字第460 號
    判決要旨可資參照。
  2.查原告出生於17年6 月22日，學歷為國小肄業，以務農維生
    ，於98年度領有利息所得11,272元，其名下並有房屋2 棟、
    土地2 筆、田賦3 筆，總值795,488 元；被告出生於57年12
    月16日，學歷為高職畢業，現任旗山鎮鎮民代表，於98年度
    領有薪資及利息所得共825,762 元，其名下並無不動產等情
    ，業經兩造陳明在卷，並有稅務電子閘門財產所得調件明細
    表為憑（見本院卷第48頁、第11頁、第16頁），本院審酌雙
    方之年齡、身分、地位、經濟狀況、原告傷勢，及被告身為
    民意代表，應謹言慎行，理性溝通，然其僅因細故即率爾毆
    傷高齡82歲之原告，致原告因傷往返醫院門診治療10次，身
    心俱疲，而受有相當之精神上痛苦等一切情狀，認原告所受
    非財產上損害即精神慰撫金以8 萬元為適當，原告請求被告
    給付精神慰撫金100 萬元，其中逾8 萬元部分容有過高，應
    予酌減。至於原告主張其因傷復健達半年始能行走，受有精
    神上痛苦至鉅乙節，未據原告舉證以實其說，尚難採為審酌
    依據，附此敘明。
五、綜上所述，原告依民法第184 條第1 項、第193 條第1 項及
    第195 條第1 項規定，請求被告給付醫療費3,635 元及精神
    慰撫金80,000元，合計83,635元，及自起訴狀繕本送達翌日
    即99年3 月13日起至清償日止，按年息5%計算之利息，係有
    理由，應予准許；逾此範圍之請求為無理由，應予駁回。
六、按所命給付之金額或價額未逾50萬元之判決，法院應依職權
    宣告假執行，民事訴訟法第389 條第1 項第5 款定有明文。
    本判決第1 項所命給付未逾50萬元，依前引規定，自應由本
    院依職權宣告假執行。至於原告其餘假執行之聲請，因原告
    其餘之訴遭駁回而失所附麗，應併駁回之。
據上論結，原告之訴為一部有理由、一部無理由，依民事訴訟法
第79條、第389條第1項第5款，判決如主文。
中    華    民    國    99    年    8     月    19    日
                  民事第五庭  法  官  賴文姍
以上正本係照原本作成。
如對本判決上訴，須於判決送達後20日內向本院提出上訴狀。如
委任律師提起上訴者，應一併繳納上訴審裁判費。
中    華    民    國    99    年    8     月    19    日
                              書記官  林秀珍

司法院資訊處製作；財團法人民間司法改革基金會備份。
